臺灣高等法院刑事裁定
110年度抗字第351號
抗  告  人  
即  被  告  黃龍  



上列抗告人因聲請發還扣押物案件，不服臺灣桃園地方法院中華
民國110年1月14日裁定（109年度聲字第3446號、第4699號、第5
089號、110年度聲字第52號），提起抗告，本院裁定如下：
    主  文
抗告駁回。                                              
    理  由
一、原裁定意旨（略以）：
(一)聲請人即被告黃龍聲請發還其所持有之KOMATSU25銀色堆高
    機1台、TCMFD20Z2黃色堆高機1台、車牌號碼000-0000號藍
    色貨車1台（下稱Ａ車）、車牌號碼000-0000號藍色貨車1台
    （下稱Ｂ車）、車牌號碼00-0000號白銀色自用小客車1台（
    下稱Ｃ車）、車牌號碼0000-00號銀色自用小客車1台（下稱Ｄ
    車），為內政部警政署保安警察第七總隊（下稱保七總隊）
    第三大隊偵辦聲請人所涉違反廢棄物清理法等案件，於民國
    107年7月18日，持原審法院核發之搜索票，在桃園市○○區○○
    路000巷000000號倉儲及其旁之停車場所扣得之物，此有原
    審法院107年度聲搜字第622號搜索票、保七總隊搜索扣押筆
    錄、扣押物品目錄表在卷可稽；嗣該案經臺灣桃園地方檢察
    署檢察官認聲請人涉違反廢棄物清理法等罪嫌提起公訴，現
    由原審以109年度原訴字第6號繫屬審理中。
(二)聲請人於警詢時供稱：（同案被告）劉明坤、蔣昌基均可任
    意駕駛車輛及場內堆高機；107年5、6月間福山環保公司的
    貝克桶入場堆置，我員工以堆高機卸貨…；我有授意蔣昌基
    駕駛Ｂ車載運廢棄物至桃園市○○區○○路000巷000000號倉儲旁
    坑洞燃燒等語；同案被告劉明坤於警詢時供稱：Ａ車是我固
    定駕駛，Ｂ車是蔣昌基固定駕駛，廢棄物都是黃龍通知我去
    載，蔣昌基也有駕駛Ｂ車載運廢棄物至桃園市○○區○○路000巷
    000000號倉儲旁傾倒等語；同案被告黃景坤於警詢時供稱：
    我們公司的廢棄物是我直接與黃龍接洽，黃龍協同司機來我
    公司載運，地磅記錄單只有紀錄車牌部分數字（250、712、
    2150、6051）等語；證人黃傳訓於警詢時證稱：我載運1噸
    重很髒像油品的貝克桶共9桶，到桃園市龜山區大湖路一帶
    ，現場人員指示我自己開現場的「推高機」將貨品卸下等語
    ；證人林志偉於警詢時證稱：黃龍僱用我載運怪手至桃園市
    龜山區大湖路160巷內茶園及倉儲旁，黃龍兩次均有陪同，
    他開一台「白色休旅車」在茶園入口處等我等語。且卷內有
    同案被告蔣昌基駕駛Ｂ車傾倒廢棄物照片11張、聲請人駕駛
    之自用小客車照片1張及現場遭傾倒廢棄物之照片40張在卷
    可佐。
(三)依照上述事證，聲請人發還之扣押物即推高機2台、貨車2台
    及自用小客車2台，均無法排除與本案間所具有相當程度之
    關聯性，復以本案目前尚在原審繫屬審理中，於本院審理期
    間仍有隨訴訟程序之發展另有調查證據之可能，是該等扣押
    物不但可能做為本案證據使用，亦不能排除可能成為本案沒
    收之標的，基於日後審理之需要及訴訟程序之進行，於本案
    判決確定前，認有繼續扣押之必要，不宜逕行發還。從而，
    聲請人認為上開扣押物未於起訴時做為證據，也未列入扣押
    物品清單，均無留存之必要，聲請本院發還上述扣押物，並
    無理由，尚難准許，應予駁回。
二、抗告意旨（略以）：依照廢棄物清理法第9條、第10條之規
    定，凡廢棄物皆有現行犯（包含人、車、機械）等始可扣押
    。抗告人即聲請人黃龍係於107年7月18日遭保七總隊第三大
    隊至抗告人經營之資源回收事業倉庫所在處（即桃園市○○區
    ○○○段○○○○段0000○0000地號）就抗告人所持有堆高機2台、
    貨車2台進行扣押，然聲請人與保七總隊第三大隊所屬員警
    陳明福相識，並知悉陳明福也有投資廢棄物事業，而陳明福
    既為環保警察，對於環保法規相當嫻熟，知悉空車、轎車均
    非廢棄物清理法所規定可得扣押之物，聲請人為求日後車輛
    受損聲請國賠之事，因而聲請發回上述扣押物等語。
三、按可為證據或得沒收之物，得扣押之；扣押物若無留存之必
    要者，不待案件終結，應以法院之裁定或檢察官命令發還之
    。扣押物因所有人、持有人或保管人之請求，得命其負保管
    之責，暫行發還。扣押物未經諭知沒收者，應即發還；但上
    訴期間內或上訴中遇有必要情形，得繼續扣押之。刑事訴訟
    法第133條第1項、第142條第1項前段、第2項、第317條分別
    定有明文。而所謂扣押物無留存之必要者，乃指非得沒收之
    物，且又無留作證據之必要者，法院審理時，有無繼續扣押
    必要，應由審理法院依案件發展、事實調查，予以審酌（最
    高法院101年度台抗字第125號裁定、108年度台抗字第1484
    號意旨參照）。
四、經查抗告人黃龍因涉犯水土保持法、廢棄物清理法與刑法竊
    佔等罪嫌經檢察官提起公訴，現由原審法院以109年度原訴
    字第6號繫屬審理中。而抗告人所欲聲請發還其所持有之堆
    高機、貨車與自用小客車各2台（包含KOMATSU25銀色堆高機
    1台、TCMFD20Z2黃色堆高機1台、車牌號碼000-0000號藍色
    貨車1台、車牌號碼000-0000號藍色貨車1台、車牌號碼00-0
    000號白銀色自用小客車1台、車牌號碼0000-00號銀色自用
    小客車1台），均經保七總隊第三大隊於107年7月18日，持
    原審法院核發之搜索票，在桃園市○○區○○路000巷000000號
    倉儲及其旁之停車場所扣押在案，此有原審法院107年度聲
    搜字第622號搜索票、保七總隊搜索扣押筆錄、扣押物品目
    錄表在卷可證。另觀諸抗告人與原審同案被告劉明坤、黃景
    坤、證人黃傳訓、林志偉等人於警詢中之供述內容，及卷附
    均足證上述扣押物等與本案相關，為供認定抗告人黃龍犯罪
    之必要與否，且與本案具有相當程度之關連性，為日後法院
    審理期日提示所需及判決理由認定之所依，於案件確定之前
    ，自有留存不予發還之理。至少應待事實審判決後，依所認
    定的犯罪事實及理由觀之，再行決定是否應予繼續扣押。從
    而，原裁定依上述說明之相同法理，駁回抗告人發還之聲請
    ，經核並無違誤。抗告意旨置原裁定已詳予說明之論斷於不
    顧，就原審裁量職權之行使，指摘不當，尚無可採。本件抗
    告為無理由，應予駁回，抗告人宜於第一審法院判決後，酌
    情再事聲請，始為正辦。
五、應依刑事訴訟法第412條，裁定如主文。
中　　華　　民　　國　　110 　年　　3 　　月　　15　　日
                  刑事第二庭    審判長法　官  周盈文
                                      法　官  謝梨敏
                                      法　官  錢建榮
以上正本證明與原本無異。
不得再抗告。
                                      書記官  許俊鴻
中　　華　　民　　國　　110 　年　　3 　　月　　16　　日